【裁判字號】    99,交聲,1170
【裁判日期】    990531
【裁判案由】    聲明異議
【裁判全文】
臺灣高雄地方法院交通事件裁定        99年度交聲字第1169號
原處分機關  交通部公路總局高雄區監理所旗山監理站
法定代理人  郭政雄
異  議  人
即受處分人  甲○○
上列受處分人因違反道路交通管理處罰條例案件，對於交通部公
路總局高雄監理所旗山監理站99年4 月1 日所為之處分（原處分
：旗監違字第裁85-NJ0000000號、旗監違字第裁85-NJ0000000號
、旗監違字第裁85-BC0000000號），均聲明異議，本院裁定如下
：
    主  文
異議均駁回。
    理  由
一、原處分意旨略以：異議人即受處分人甲○○（下稱異議人）
    所有之車牌號碼YEU-571 號重型機車，於附表所示時、地，
    有附表所示交通違規情事，經當場採證照相，並分別以逕行
    舉發方式舉發，舉發機關並將舉發通知單掛號郵寄異議人戶
    籍地（即異議人車籍地），均因遷移不明遭退件，舉發單位
    遂將舉發通知單分別於附表所示時間辦理公示送達，嗣原處
    分機關乃依附表所示依據作成附表所示處分等語。
二、聲明異議意旨略以：異議人因未居住於戶籍地（即異議人車
    籍地），而未收到舉發通知書，致未能如期繳納罰鍰，而遭
    裁罰較高之罰鍰金額，異議人並無過失，應僅裁罰較低之罰
    鍰金額，始為合法云云。
三、按「汽車駕駛人，行經有燈光號誌管制之交岔路口闖紅燈者
    ，……。前項紅燈右轉行為者，處新臺幣600 元以上1800元
    以下罰鍰。」「汽車駕駛人，駕駛汽車有下列情形之一，而
    本章各條無處罰之規定者，處新臺幣900 元以上1800元以下
    罰鍰：……三、不遵守道路交通標誌、標線、號誌之指示。
    」，分別為道路交通管理處罰條例第53條第2 項、第60條第
    2 項第3 款所明文。次按汽車駕駛人闖紅燈或平交道、經以
    科學儀器取得證據資料證明其行為違規，當場不能或不宜攔
    截製單舉發者，得逕行舉發，為道路交通管理處罰條例第7
    條之2 第1 項第1 款、第7 款所明文。另按逕行舉發者，應
    按已查明之資料填註車牌號碼、車輛種類、車主姓名或地址
    ，並於通知單上方空白處加註逕行舉發之文字後，由舉發機
    關送達被通知人，違反道路交通管理事件統一裁罰基準及處
    理細則第11條第1 項第4 款訂有明文。又處理違反道路交通
    管理處罰條例之事件，有關文書送達之程序，依行政程序法
    之規定，違反道路交通管理事件統一裁罰基準及處理細則第
    5 條訂有明文。而當事人變更其送達之處所而不向行政機關
    陳明，致有應為送達之處所不明者，行政機關得依職權命為
    公示送達，行政程序法第78條第3 項復規定甚詳。至送達，
    不能依前2 條規定（行政程序法第72條之普通送達、第73條
    之補充送達及留置送達）為之者，得將文書寄存送達地之地
    方自治或警察機關，並作送達通知書兩份，一份黏貼於應受
    送達人住居所、事務所、營業所或其就業處所門首，另一份
    交由鄰居轉交或置於該送達處所信箱或其他適當位置，以為
    送達；前項情形，由郵政機關為送達者，得將文書寄存於送
    達地之郵政機關；行政程序法第74條第1 項、第2 項雖定有
    明文；然行政機關為寄存送達之前提，必為應受送達人仍係
    居住於應受送達處所，且無法依照上開普通、補充及留置等
    送達方式送達者，始能予以寄存送達，假若應受送達人之住
    所已非在該原先之應受送達處所，而應受送達人亦未向該管
    行政機關陳報變更後之應受送達處所，則於此情形下，行政
    機關應係依照前述公示送達之相關規定以為送達，而不能逕
    以寄存送達之方式為之。末按汽車所有人名稱、地址如有變
    更，均應向公路監理機關辦理登記，道路交通安全規則第23
    條定有明文；且汽車有各項異動，不依規定申報登記者，處
    汽車所有人900 元以上1800元以下罰鍰，道路交通管理處罰
    條例第16條亦定有明文。
四、經查：異議人所有之車牌號碼YEU-571 號重型機車，於附表
    所示時、地，有附表所示交通違規情事，為異議人所不爭執
    ，並有採證照片在卷可稽，均應堪認定。又異議人附表所示
    交通違規行為，並由舉發機關製作如附表所示舉發通知單，
    依異議人戶籍地「高雄縣田寮鄉中坑14號」郵務送達，嗣因
    查為遷移不明而無法送達，從而分別於附表所示之時間改以
    公告公示送達等節，有上揭舉發通知單、高雄縣政府警察局
    97年11月11日高縣警交字第0970090211號、高雄市政府警察
    局98年4 月3 日高縣警交字第0980019236號公告等各1 份在
    卷可查。而異議人自35年10月1 日即設籍於「高雄縣田寮鄉
    中坑14號」迄今均未變更，亦有異議人個人基本資料查詢結
    果在卷可憑，則異議人應受送達之處所自屬不明，舉發機關
    自得依上開規定，對異議人為公示送達，是本件之公示送達
    程序，依上揭說明並無不合法之處，應認上揭舉發通知單均
    於公告20日後發生合法送達之效力（行政程序法第81條參照
    ）。本件舉發通知單於法既均已屬合法送達，原處分機關依
    據附表所示處罰依據，分別裁罰附表所示罰鍰金額，於法自
    無違誤。至異議人雖主張其未居住於上址，以致未收到舉發
    通知書，應僅裁罰較低之罰鍰金額云云，然異議人之住址既
    有變更，依據道路交通安全規則第23條、道路交通管理處罰
    條例第16條之規定，本有報請變更登記，然其未依法報請變
    更，以致上揭舉發通知單因遷移不明而未能順利完成送達，
    自應屬可歸責無訛，是異議人猶執前詞主張本件處分不合法
    ，尚不可採。
五、綜上所述，異議人所有之車號YEU-571 號重型機車有附表所
    示交通違規情事，原處分機關據以裁處異議人如附表所示內
    容，依法並無不當，異議人所為異議無理由，均應予駁回。
六、據上論斷，應依道路交通案件處理辦法第19條，裁定如主文
    。
中    華    民    國    99    年    5     月    31    日
                      交通法庭  法  官  王淑惠
以上正本證明與原本無異。
如不服本裁定，應於收受送達後5 日內向本院提出抗告狀。
中    華    民    國    99    年    5     月    31    日
                                書記官  黃旭淑
 附表
┌──┬────┬──────┬───────┬─────┬────┬─────┬─────┐
│編號│處分對象│違規時、地  │交通違規事實  │舉發通知單│裁決日期│處罰內容  │本院繫屬案│
│    │駕駛車號│            │              │日期、案號│、案號  │處罰依據  │號        │
│    │車種    │            │              │（公示送達│        │          │          │
│    │        │            │              │日期）    │        │          │          │
├──┼────┼──────┼───────┼─────┼────┼─────┼─────┤
│ 1  │甲○○  │97年9月26日7│駕車行經有燈光│高雄縣政府│交通部公│罰鍰1200元│99年度交聲│
│    ├────┤時54分      │號誌管制之交岔│警察局97年│路總局高│記違規點數│字第1169  │
│    │YEU-571 │高雄縣阿蓮鄉│路口紅燈右轉  │10月21日高│雄區監理│3點       │號        │
│    │        │台19甲線崗山│              │縣警交字第│所旗山監│道路交通管│          │
│    │        │111號       │              │NJ0000000 │理站99年│理處罰條例│          │
│    ├────┤            │              │號（97年11│4月1日旗│第53條第2 │          │
│    │重型機車│            │              │月11日）  │監違字第│項、第63條│          │
│    │        │            │              │          │裁85-NJ9│第1 項及違│          │
│    │        │            │              │          │579961號│反道路交通│          │
│    │        │            │              │          │        │管理事件統│          │
│    │        │            │              │          │        │一裁罰基準│          │
│    │        │            │              │          │        │及處理細則│          │
│    │        │            │              │          │        │第43條、第│          │
│    │        │            │              │          │        │44條、第67│          │
│    │        │            │              │          │        │條        │          │
├──┼────┼──────┼───────┼─────┼────┼─────┼─────┤
│ 2  │甲○○  │97年9月6日7 │駕車行經有燈光│高雄縣政府│交通部公│罰鍰1200元│99年度交聲│
│    ├────┤時57分      │號誌管制之交岔│警察局97年│路總局高│記違規點數│字第1170  │
│    │YEU-571 │高雄縣阿蓮鄉│路口紅燈右轉  │10月2日高 │雄區監理│3點       │號        │
│    │        │台19甲線崗山│              │縣警交字第│所旗山監│道路交通管│          │
│    │        │111號       │              │NJ0000000 │理站99年│理處罰條例│          │
│    ├────┤            │              │號（97年11│4月1日旗│第53條第2 │          │
│    │重型機車│            │              │月11日）  │監違字第│項、第63條│          │
│    │        │            │              │          │裁85-NJ9│第1 項及違│          │
│    │        │            │              │          │573969號│反道路交通│          │
│    │        │            │              │          │        │管理事件統│          │
│    │        │            │              │          │        │一裁罰基準│          │
│    │        │            │              │          │        │及處理細則│          │
│    │        │            │              │          │        │第43條、第│          │
│    │        │            │              │          │        │44條、第67│          │
│    │        │            │              │          │        │條        │          │
├──┼────┼──────┼───────┼─────┼────┼─────┼─────┤
│ 3  │甲○○  │98年2月5日12│不遵守道路交通│高雄市政府│交通部公│罰鍰1800元│99年度交聲│
│    ├────┤時7 分      │標線之指示    │警察局98年│路總局高│道路交通管│字第1171  │
│    │YEU-571 │高雄市○○路│              │2月25日高 │雄區監理│理處罰條例│號        │
│    │        │與水管路口  │              │市警交相字│所旗山監│第60條第2 │          │
│    │        │            │              │第BC850613│理站99年│項第3 款、│          │
│    ├────┤            │              │8號（98年4│4月1日旗│及違反道路│          │
│    │重型機車│            │              │月3日）   │監違字第│交通管理事│          │
│    │        │            │              │          │裁85-BC8│件統一裁罰│          │
│    │        │            │              │          │506138號│基準及處理│          │
│    │        │            │              │          │        │細則第41條│          │
│    │        │            │              │          │        │、第43條、│          │
│    │        │            │              │          │        │第44條    │          │
└──┴────┴──────┴───────┴─────┴────┴─────┴─────┘

司法院資訊處製作；財團法人民間司法改革基金會備份。
